臺灣花蓮地方法院刑事判決　　　　　　　 96年度訴字第346號
公　訴　人　臺灣花蓮地方法院檢察署檢察官
被　　　告　甲○○
上列被告因詐欺等案件，經檢察官提起公訴（96年度偵緝字第
265 號），被告於準備程序中，就被訴事實為有罪之陳述，本院
合議庭裁定由受命法官獨任進行簡式審判程序審理，並判決如下
：
    主  文
甲○○犯連續行使偽造文書罪，處有期徒刑壹年。減為有期徒刑
陸月，如易科罰金，以銀元參佰元即新臺幣玖佰元折算壹日。緩
刑貳年，並應支付被害人永豐信用卡股份有限公司新臺幣壹拾壹
萬捌仟肆佰玖拾捌元。偽造「余秋英」之署押（簽名）拾捌枚，
均沒收。
    事實及理由
一、本件犯罪事實、證據及應適用之法條，除補充或更正如下外
    ，餘均引用檢察官起訴書之記載（如附件）。
二、查被告行為後，刑法業於94年2 月2 日修正公布，並於95年
    7 月1 日施行，又刑法施行法亦於同年6 月14日增訂第1 條
    之1 規定，並自同年7 月1 日施行。按刑法第2 條第1 項規
    定：「行為後法律有變更者，適用行為時之法律。但行為後
    之法律有利於行為人者，適用最有利於行為人之法律。」該
    規定係在規範行為後法律變更所生新舊法律比較適用之準據
    法，並無新舊法比較問題，於修正刑法施行後，自應適用上
    開規定為「從舊從輕」之比較；又比較新舊法時，應就罪刑
    有關之共犯、未遂犯、想像競合犯、牽連犯、連續犯、結合
    犯，以及累犯加重、自首減輕暨其他法定加減原因（如身分
    加減）與加減例等一切情形，綜其全部罪刑之結果而為比較
    後，再適用有利於行為人之法律處斷，而不得一部割裂分別
    適用不同之新舊法，有最高法院24年上字第4634號、29年上
    字第964 號判例意旨及最高法院95年度第8 次刑事庭會議決
    議以資參照。經查：
  (一)刑法第55條後段牽連犯、第56條連續犯之規定均業經刪除，
    惟本件被告所犯多次行使偽造文書罪及詐欺取財罪皆有連續
    犯之裁判上一罪關係，依修正前刑法第56條規定，皆以一罪
    論處，但應加重其刑，且兩罪間有方法、目的之牽連關係，
    應論以牽連犯；而依修正後規定，則已無連續犯與牽連犯之
    條文可資適用，即應將各次犯行以數罪併合處罰，將對被告
    產生不利之法律效果，是比較新舊法結果，以修正前刑法第
    55條後段牽連犯、第56條連續犯之規定較有利於被告。
  (二)刑法第339 條第1 項雖未修正，然刑法第339 條第1 項所定
    罰金刑部分之法定刑最低刑度，依修正前刑法第33條第5 款
    規定為銀元1 元即新臺幣3 元以上，而修正後刑法第33條第
    5 款已將罰金刑調整為新臺幣1,000 元以上，以百元計算，
    是比較修正前後刑度結果，修正前之規定對被告較為有利。
  (三)本件被告所犯刑法第339 條第1 項之罪，有罰金刑之規定，
    且自24年7月1日公布施行後，即未再修正，然按刑法罰金刑
    部分，於被告行為後，刑法施行法增訂第1 條之1 ，於95年
    6 月14日公布，並於同年7 月1 日施行；該條規定考其立法
    理由，係為因應94年2 月2 日修正公布、95年7 月1 日施行
    之刑法施行後，依刑法總則第33條第5 款規定，罰金貨幣單
    位已改為新臺幣，是以分則編各罪所定罰金之貨幣單位，自
    應配合上開規定修正，為使罰金數額趨於一致，避免衍生新
    舊法比較適用問題，以緩和實務適用法律之衝擊，於不變動
    罰金數額之前提下，而為制定（前揭條文立法意旨參照）。
    換言之，刑法施行法第1 條之1 係在替代罰金罰鍰提高標準
    條例部分條文，與適用罰金罰鍰提高標準條例之結果相同，
    對於被告而言並不發生有利或不利之問題，僅係將貨幣單位
    由銀元改為新臺幣，並非法律變更刑度之條文，當無須就新
    舊法比較適用（95年12月13日臺灣高等法院暨所屬法院95年
    法律座談會刑事類提案第17號法律問題研討結果參照），附
    此敘明。
  (四)綜合上述各條文修正前後之比較後，適用修正後之刑法及刑
    法施行法等相關法律規定並未對被告更為有利，揆諸前揭刑
    法第2 條第1 項前段規定，即應適用修正前之刑法第33條第
    5 款、第56條、第55條等規定。
  (五)修正後刑法第41條第1 項前段關於易科罰金之折算標準，由
    修正前同法第41條第1 項前段之「以一元以上三元以下折算
    一日」（依修正前已刪除之罰金罰鍰提高標準條例第2 條規
    定，就其原定數額提高為100 倍折算1 日，則最高應以銀元
    300 元折算1 日，即新台幣900 元折算為1 日），提高為「
    以新台幣一千元、二千元或三千元折算一日」，比較修正前
    後之折算標準，應以修正前之規定，較有利於被告，而應適
    用之。
  (六)被告行為後刑法第74條第2 款緩刑之規定，業已將原第74條
    第2款修正為第74條第1項第2款，同時增列第 2項至第5項；
    且將「前受有期徒刑以上刑之宣告，執行完畢或赦免後，5
    年以內未曾受有期徒刑以上刑之宣告者」，修正為「前因故
    意犯罪受有期徒刑以上刑之宣告，執行完畢或赦免後， 5年
    以內未曾因故意犯罪受有期徒刑以上刑之宣告者未曾因故意
    犯罪而受有期徒刑以上刑之宣告者」，雖增列「故意」二字
    ，但本案被告均有上開修正前後緩刑規定之適用，故不生有
    利與否之問題，依上開刑法第2條第1項規定，比較新舊法適
    用之結果，應適用修正後刑法第74條第1項第2款之規定，合
    此說明。
三、按在信用卡背面簽名欄內簽名，單純自形式上觀之，即足以
    表示信用卡之簽名者於信用卡有效期限內有權使用該信用卡
    之辨識及證明，性質上應屬刑法第210 條之私文書（最高法
    院93年第2 次刑事庭會議決議可資參照）；再在特約商店信
    用卡簽帳單上偽簽他人署押，係表示他人有在該特約商店消
    費簽帳單上所示事項及金額之事實，而特約商店可據以向特
    約銀行請款，銀行再轉向該他人請款之意，是該偽造他人署
    押於信用卡簽帳單之行為，自足以生損害於他人，應成立偽
    造私文書罪（最高法院91年台上字第2550號判決意旨參照）
    。本件被告甲○○先後2 次在信用卡申請書之「正卡申請人
    親筆簽名欄」中偽簽「余秋英」之署押而偽造信用卡申請書
    後，持向永豐信用公司詐得信用卡2 張，嗣又偽簽「余秋英
    」之署押於信用卡背面簽名條而完成偽造私文書後，復持以
    行使，以冒名刷卡消費之詐術，並偽簽「余秋英」之署押於
    信用卡簽單之持卡人簽名欄，連續向如附件之附表所示之特
    約商店詐得財物，足以生損害余秋英（即余珮萱）本人、上
    開特約商店及永豐信用公司對信用卡管理之正確性。核被告
    甲○○所為，係犯刑法第216 條、第210 條之行使偽造私文
    書罪、第339 條第1 項之詐欺取財罪。被告偽簽「余秋英」
    之署押（簽名）於信用卡申請書簽名欄、信用卡背面簽名欄
    及信用卡簽單之持卡人簽名欄，其偽造署押之行為係偽造私
    文書之階段行為，均不另論罪；嗣後持偽造之文書向永豐信
    用公司申辦信用卡、持偽造背面簽名之信用卡及偽造之信用
    卡簽單向上開特約商店消費，其偽造私文書之低度行為，應
    為行使之高度行為所吸收，亦均不另論罪。被告先後多次行
    使偽造私文書、詐欺取財等犯行，各時間緊接，各觸犯構成
    要件相同之罪名，顯各係基於概括犯意反覆為之，應依修正
    前刑法第56條連續犯之規定，各論以一罪，並各加重其刑。
    又被告所犯上開連續行使偽造私文書罪及連續詐欺取財罪等
    2 罪間，有方法、目的之牽連關係，應依修正前刑法第55條
    牽連犯之規定，從一重以連續行使偽造私文書罪處斷。
四、爰審酌被告無犯罪前科，素行尚佳，然年輕力壯，不思循正
    當途徑獲取財物，竟偽造其胞姊之簽名以申辦信用卡，而犯
    上開罪行，嚴重危害余珮萱本人，以及發卡公司對信用卡服
    務管理之正確性，肇生他人財產損害。惟念其犯罪後尚知坦
    認犯行，及其因一時貪念，起意犯罪之動機、目的、手段等
    一切情狀，量處如主文所示之刑。又被告犯罪在96年4 月24
    日以前，符合中華民國96年罪犯減刑條例所定得減刑之情形
    ，應予減其宣告刑2 分之1 如主文所示，並依其行為時之刑
    法41條第1 項前段之規定，諭知減得之刑之易科罰金折算標
    準。
五、又被告前未曾受有期徒刑以上刑之宣告，有臺灣高等法院被
    告前案紀錄表在卷可憑，素行堪認良好，因受貪慾矇蔽，而
    一時失慮誤觸刑典，犯後已知錯悔悟，倘若能清償積欠被害
    人永豐信用公司之卡債，則得認具有悔意，且經此偵審程序
    及刑之宣告，當知所警惕，信無再犯之虞，本院得認所宣告
    之刑以暫不執行為適當，爰依刑法第74條第1 項第1 款、第
    2 項第3 款之規定，併諭知緩刑2 年，並命其向被害人永豐
    信用公司支付相當於其損失數額之財產，即新臺幣118,498
    元（如附件之附表所示）。
六、被告偽造余秋英署押（簽名）共18枚（信用卡申請書2 張上
    各1 枚，詳見他字卷第3 至4 頁；信用卡2 張背面各1 枚；
    各信用卡消費簽帳單各1枚，合計共14枚，詳見他字卷第8至
    21頁），應依刑法第219條之規定，均宣告沒收。
據上論斷，應依刑事訴訟法第273條之1第1項、第299條第 1項前
段、第310條之2、第454條，刑法第2條第1項前段、刑法第216條
、第210條、第339條第1項、第74條第1項第1款、第2項第3款、
第219條，修正前刑法第56條、第55條、第41條第1項前段，罰金
罰鍰提高標準條例第1條前段，修正前罰金罰鍰提高標準條例第2
條，現行法規所定貨幣單位折算新臺幣條例第 2條，中華民國96
年罪犯減刑條例第2條第 1項第3款、第7條、第9條，判決如主文
。
本案經檢察官孫源志到庭執行職務。
中　　華　　民　　國　　96　　年　　11   　月　　8　　日
　　　　　　　　        臺灣花蓮地方法院刑事第二庭
                                    法  官  沈培錚
上列正本證明與原本無異。
如對本判決不服，應於送達後10日內，向本院提出上訴狀（上訴
狀應記載具體上訴理由並應抄附繕本）告訴人或被害人如對於本
判決不服者，應具備理由請求檢察官上訴，其上訴期間之計算係
以檢察官收受判決正本之日期為準。
中　　華　　民　　國　　96　　年　　11　　月　　12　　日
                                    書記官
附錄本案論罪科刑法條：
中華民國刑法第210條：
偽造、變造私文書，足以生損害於公眾或他人者，處五年以下有
期徒刑。
中華民國刑法第216條：
行使第二百十條至第二百十五條之文書者，依偽造、變造文書或
登載不實事項或使登載不實事項之規定處斷。
中華民國刑法第339條第1項：
意圖為自己或第三人不法之所有，以詐術使人將本人或第三人之
物交付者，處五年以下有期徒刑、拘役或科或併科一千元以下罰
金。
